【裁判字號】    89,訴,3
【裁判日期】    890504
【裁判案由】    偽造文書等
【裁判全文】
臺灣苗栗地方法院刑事判決                              八十九年度訴字第三號
    公訴人  臺灣苗栗地方法院檢察署檢察官
    被  告  甲○○
右列被告因偽造文書等案件，經檢察官提起公訴（八十八年度偵字第二三八八號），
本院判決如左：
    主  文
甲○○連續意圖為自己不法之所有，而侵占對於業務上所持有之物，處有期徒刑拾月
；又連續行使偽造私文書，足以生損害於他人，處有期徒刑柒月，偽造如附表三所示
孟雙喜等人之保險單質押貸款借據上之署押捌枚均沒收。應執行有期徒刑壹年貳月。
偽造如附表三所示孟雙喜等人之保險單質押貸款借據上之署押捌枚均沒收。
    事  實
一、甲○○原係任職於乙○○○保險股份有限公司（以下稱新光保險公司）苗栗駐區
    頭新收費處之組長，負責為該公司招攬保險、收取費用及代理辦理保戶申請事項
    等業務，詎甲○○自民國八十二年年中起，迄八十四年年底止（詳細日期不詳）
    ，在苗栗縣頭份鎮新光保險公司苗栗駐區頭新收費處分別為下述之行為：（一）
    甲○○基於意圖為自己不法所有之概括犯意，於前揭時地先後多次代理該公司收
    取保戶陳錕炎等四十八人（如附表一）保費合計新台幣（下同）五十五萬二千一
    百七十八元、貸款利息九千零三十元；張東文等三人（如附表二）償還之貸款利
    息十二萬元、及該公司委由甲○○轉發予鍾嬋伊之意外理賠住院療養金二萬七千
    二百十二元時，將前開款項合計七十萬八千四百二十元侵占入己，而未轉交予新
    光保險公司及鍾嬋伊。（二）又甲○○另基於意圖為自己不法所有之概括犯意，
    於前揭時地先後八次代為保管保戶孟雙喜等八人（如附表三）保單及印章之際，
    未經渠等之同意，偽簽如附表三所示之署押八枚並蓋用渠等之印章，用以偽造「
    保險單質押貸款借據」，而後持以向新光保險公司行使，致該公司誤以為真，陷
    於錯誤而對甲○○所代為辦理之貸款均予核准，甲○○則以此方式先後八次共詐
    得四十七萬三千元，並致生損害於新光保險公司。
二、案經被害人新光保險公司訴由台灣苗栗地方法院檢察署檢察官偵查起訴。
    理  由
一、右揭事實業據被告甲○○於審理中直承不諱，核與告訴人新光保險公司代理人丙
    ○○指訴之情節相符，並經證人即保戶賴香妹、蔡全富、陳鄭月娥、陳東文、張
    林訪美及孟雙喜等人於偵查中證述無訛，足見被告之自白與事實相符，應可採信
    ，復有陳錕炎等保戶聲明書影本六十六紙附卷可稽，事證明確，被告之犯行洵堪
    認定。
二、查被告於八十二年年中起至八十四年年底之期間內，係任職於新光保險公司苗栗
    駐區頭新收費處之組長，負責為該公司招攬保險、收取費用及代理辦理保戶申請
    事項等業務，除據告訴人指述詳實外，並據被告供明在卷，是被告為從事保險業
    務之人無訛。又被告偽造保戶孟雙喜等八人名義之「保險單質押貸款借據」向新
    光保險公司行使詐款得手，足以生損害於新光保險公司。核被告犯罪事實（一）
    所為，係犯刑法第三百三十六條第二項之業務侵占罪，被告先後多次侵占行為，
    時間緊接，犯罪構成要件相同，顯係基於概括犯意為之，為連續犯，依刑法第五
    十六條之規定，論以一罪，並加重其刑。公訴意旨於事實欄記載被告連續多次侵
    占之犯行，惟於論罪時未為被告所犯係連續犯之敘明，尚有未恰，併此敘明；犯
    罪事實（二）所為，係犯同法第二百十六條、第二百十條之行使偽造私文書罪及
    第三百三十九條第一項之詐欺取財罪。被告偽造並盜用保戶孟雙喜等八人署押及
    印章行為係偽造保險單質押借據之部分行為，應為偽造私文書行為所吸收。又其
    偽造私文書後進而行使，其偽造之低度行為為行使之高度行為吸收，均不另論罪
    。被告先後多次行使偽造私文書及詐欺取財犯行，各時間緊接，方法相同，觸犯
    構成要件相同之罪，顯亦係基於概括犯意反覆為之，分別均為連續犯，依刑法第
    五十六條之規定，亦應分別論以一罪，並加重其刑。再被告所犯行使偽造私文書
    罪與詐欺取財罪間，有方法結果之牽連關係，應依牽連犯之規定，從較重之行使
    偽造私文書罪處斷。被告所犯行使偽造私文書及業務侵占罪間，犯意各別，罪名
    不同，應分論併罰之。至公訴意旨認被告所犯行使偽造私文書罪及詐欺取財罪間
    ，有方法結果之牽連關係，應從較重之詐欺取財罪處斷，容有誤會，併此敘明。
    爰審酌被告之品行、犯罪之動機、目的、手段、犯罪後尚能坦承犯行，犯罪後態
    度堪稱良好，且積極並有誠意與告訴人尋求和解等情狀，量處如主文所示之刑，
    並定其應執行之刑，以示懲儆。再被告偽造如附表三所示孟雙喜等八人之保險單
    質押貸款借據上之署押共八枚，雖未扣案，但無證據證明已滅失，依刑法第二百
    十九條規定併予宣告沒收。
據上論斷，應依刑事訴訟法第二百九十九條第一項前段，刑法第五十六條、第三百三
十六條第二項、第二百十六條、第二百十條、第三百三十九條第一項、第五十五條、
第五十一條第五款、第七十四條第一款、第二百十九條，罰金罰鍰提高標準條例第一
條前段，判決如主文。
本案經檢察官蔡宗熙到庭執行職務
中      華      民      國      八十九      年      五    月    四      日
                                      臺灣苗栗地方法院刑事庭
                                          法  官  陳  鴻  斌
附表一
編    號        要  保  人      保  費  貸款利息
   一   陳  錕  炎      4,665
   二   黎  秀  雲      2,449
   三   陳  滿  嬌      2,274
   四   陳  淑  美      1,752
   五   陳  木  興      1,000   000
   0   陳  木  興      1,000   000
   0   黃  增  雄      17,510
   八   陳  德  順      10,027
   九   張  再  基      26,900  3,159
   十   林  清  烈      16,656
  十一  孟  雙  喜      24,000  0000
  十二  孟  雙  喜      7,660
  十三  賴  香  妹      12,717
  十四  賴  香  妹      6,170
  十五  賴  明  珠      12,589
  十六  陳  鄭  月  娥  6,561
  十七  溫  朱  秋  霞  12,331
  十八  張  財  福      13,986
  十九  湯  曾  春  蘭  20,332
  二十  陳  鄭  月  娥  11,950
 二十一 林  泛  楨      4,985
 二十二 林  泛  楨      14,682
 二十三 饒  瑞  鴻      1620
 二十四 饒  瑞  鴻      17,346
 二十五 孟  雙  喜      5,800
 二十六 孟  雙  喜      6,610
 二十七 陳  文  豪      12,000  000
 0十八 陳  雅  慧      12,840
 二十九 張  林  訪  美  5,863
  三十  劉  二  妹      8,533
 三十一 卓  怡  伶      90,923
 三十二 饒  瑞  旗      16,890
 三十三 傅  福  雄      12,843
 三十四 張  東  文      9,794
 三十五 李  玉  蓮      11,722
 三十六 林  鑾  烈      6,208
 三十七 黃  水  珍      7,370
 三十八 饒  誠  奇      2,970
 三十九 張  元  英      2,383
  四十  張  元  英      3,152
 四十一 孫  鎮  盛      11,820
 四十二 孫  鎮  盛      6,056
 四十三 饒  瑞  謙      1,970
 四十四 饒  瑞  謙      16,586
 四十五 賴  美  香      11,403
 四十六 劉  炳  福      17,595
 四十七 徐  福  吉      17,900
 四十八 林  燕  良        858
 合  計         552,178 9,030
附表二
編  號  要  保  人      貸款償還        備  考
  一    張  東  文      60,000
  二    張  林  訪  美  10,000
  三    劉  開  祥      50,000
合  計                  120,000
附表三
編  號  要  保  人      冒貸金額         署  押 備  考
  一    孟  雙  喜      18,000                   孟  雙  喜
  二    賴  香  妹      95,000                   賴  香  妹
  三    鍾  嬋  伊      90,000                   鍾  嬋  伊
  四    蔡  全  富      40,000                   蔡  全  富
  五    陳  鄭  月  娥  77,000                   陳  鄭  月  娥
  六    溫  曾  春  蘭  100,000                  溫  曾  春  蘭
  七    潘  孟  春      24,000                   潘  孟  春
  八    陳  雅  慧      29,000                   陳  雅  慧     孟雙喜之女
合計            473,000                  共  八  枚
右正本證明與原本無異。
如不服本判決，應於判決送達後十日內，向本院提出上訴狀。
                                               書記官  陳  文  聰
中  華      民      國      八十九      年     五     月    十一    日
附錄論罪法條
刑法第三百三十六條第二項
刑法第二百十條
刑法第二百十六條


司法院資訊處製作；財團法人民間司法改革基金會備份。
